【裁判字號】    94,上訴,123
【裁判日期】    950112
【裁判案由】    違反森林法
【裁判全文】
臺灣高等法院花蓮分院刑事判決         94年度上訴字第123號
上  訴  人  臺灣臺東地方法院檢察署檢察官
上  訴  人
即  被  告  乙○○
選任辯護人  李泰宏律師
            郭重鑾律師
上列上訴人等因被告違反森林法案件，不服臺灣臺東地方法院94
年度易字第33號中華民國94年 5月31日第一審判決（起訴案號：
臺灣臺東地方法院檢察署93年度偵字第752 號），提起上訴，本
院判決如下：
    主  文
原判決撤銷。
乙○○毀棄保安林，足以生損害於公眾及他人，處有期徒刑參月
，如易科罰金以參佰元折算壹日。
    事  實
一、乙○○自民國（下同）49年間起即在臺東縣大武鄉○○段14
    32號國有土地（以下簡稱系爭土地）墾殖，因逾追訴時效，
    先後經臺灣臺東地方法院以81年度訴字第188號、本院81 年
    度上訴字第344號，及臺灣臺東地方法院83年度訴字141號等
    判決免訴確定。其雖明知系爭土地屬國有區外保安林地（屬
    大武鄉○○段編號2536號區外保安林），由行政院農業委員
    會林務局臺東林區管理處大武工作站（下稱大武工作站）管
    理中，竟為修繕其所有座落於原墾殖範圍地上之農具倉庫，
    而於92年 6月底委由不知情之丙○○在原墾殖土地以挖土機
    開挖整地，將原墾殖範圍內之數棵木麻黃、林投樹推倒（起
    訴書記載毀損保安林範圍達913.464平方公尺，應予更正）
    ，翻動土石並覆新土；致毀棄部分大武鄉○○段編號2536號
    區外保安林，足生損害於負責管理該區外保安林之大武工作
    站及公眾。
二、案經大武工作站訴請台東縣警察局大武分局報告臺灣臺東地
    方法院檢察署檢察官偵查起訴。
    理  由
一、訊之上訴人即被告（下稱被告）乙○○已坦承於上揭時地雇
    用丙○○開挖整地，及整地時曾剷除鄰近之木麻黃、林投樹
    數棵等事實；核與證人丙○○於警訊、偵查及本院審理時之
    證述（警卷第5頁背面、核退卷第29頁、本院卷第95、97 頁
    ）及證人即大武工作站技術員甲○○於警訊、偵查中證詞（
    核退卷第11頁背面、第28頁、偵卷第35頁），互核相符。並
    有大武工作站92年8月4日92武站字第1757號函及所附整地前
    後照片12禎、森林被害告訴書、位置圖（見警卷第7至15 頁
    ）、大武工作站94年 8月16日東政字第0947102975號函及所
    附臺灣省政府74年 6月24日七四府農林字第149282號公告、
    臺灣省政府87年 7月15日八七府農林字第053936號公告、行
    政院農業委員會89年1月18日農林字第891600641號公告及保
    安林登記簿影本（見本院卷第72至91頁）、台東縣太麻里地
    政事務所複丈成果圖（核退卷第15頁）、大武鄉○○段1432
    地號土地登記謄本（核退卷第39至40頁）、大武工作站巡視
    日記簿（核退卷第41至43頁、偵卷第17至24頁）、現場照片
    10張（偵卷第 8至10頁）、臺灣臺東地方法院檢察署履勘筆
    錄及照片14張、空照圖乙禎（偵卷第40至49頁）、本院94年
    8月31日現場勘驗筆錄及照片13禎（本院卷第93至106頁）等
    證物在卷可佐，被告自白與事實相符，應無疑義。又被告擅
    自剷除系爭土地上之區外保安林木，對於海岸線之森林保育
    造成影響，已足生損害於負責管理該區外保安林之大武工作
    站及公眾。是本件事證明確，被告犯行堪予認定，應依法論
    科。
二、核被告所為，係犯森林法第54條毀棄損壞保安林罪。原判決
    認被告以毀損保安林之方法，達成其占用保安林地墾殖、修
    建鐵皮屋之目的，係犯森林法第54條之毀損保安林罪及同法
    第51條第3項、第1項之於他人保安林內擅自墾殖占用罪，二
    罪間，有方法結果之牽連關係，為牽連犯，應依刑法第55條
    從重論以森林法第51條第3項、第1項之於他人保安林內擅自
    墾殖占用罪，固非無見。惟查：原判決認被告另構成森林法
    第51條第3項、第1項之於他人保安林內擅自墾殖占用罪，無
    非以原判決所附之複丈成果圖、臺灣臺東地方法院83年度訴
    字第 141號判決所附之地籍圖，及證人警詢之證詞為論據。
    然臺灣臺東地方法院83年度訴字第 141號判決所附之地籍圖
    ，僅為一套繪略圖，並未經精確測量被告佔用墾植範圍；經
    本院調取臺灣臺東地方法院81年度訴字第 188號、83年度訴
    字 141號等案全卷，亦無法得悉該等案件中被告佔用墾植之
    確定範圍。再參諸甲○○於偵查中證稱：「我在黃綠色區域
    內的確有發現被告除了椰子樹以外，也有種一些花生或蕃薯
    ，至於在黃綠色以外至粉紅色地區間，我不敢確定是否有種
    這些東西，因為大部分都長著林投跟木麻黃，我在上面發現
    種有木瓜」等語（見偵卷第35頁），益證甲○○所套繪之複
    丈成果圖無法清楚界定被告原佔用墾殖範圍。復經本院於94
    年 8月31日於現場實施勘驗結果，被告於原墾殖範圍植有樹
    齡六年以上之椰子樹成林，而新建鐵皮屋亦座落椰子樹林整
    體種植範圍內，有勘驗筆錄及照片在卷可稽；實無法確切判
    認被告於本案所佔用之範圍，已逾越其原墾殖佔用保安林，
    經免訴判決之既判力範圍之事實。原判決就被告有於他人保
    安林內擅自墾殖占用部分事實之認定，尚嫌率斷。被告上訴
    堅稱係照原來用之土地加以整理，並沒有擴大佔用等語；及
    檢察官上訴稱被告並無新占墾情事，指摘原判決不當，均為
    有理由。原判決既有上開違誤，自應由本院予以撤銷改判。
    爰審酌被告係圖一己之私而毀損保安林木，然損害情節輕微
    ，已於本院坦承犯行等一切情狀，量處如主文第 2項所示之
    刑，並諭知易科罰金之折算標準。
據上論斷，應依刑事訴訟法第369條第1項前段、第364條、第299
條第1項前段，森林法第54條，刑法第11條、第41條第1項前段，
罰金罰鍰提高標準條例第2條，判決如主文。
本案經檢察官蔡國禎到庭執行職務。
中    華    民    國    95    年    1     月    12    日
                        審判長法  官  吳鴻章
                              法  官  王紋瑩
                              法  官  林德盛
以上正本證明與原本無異。
本件不得上訴。
                              書記官  劉夢蕾
中    華    民    國    95    年    1     月    12    日
附錄本判決論罪科刑法條：
森林法第54條：
毀棄、損壞保安林，足以生損害於公眾或他人者，處三年以下有
期徒刑、拘役或科新台幣三十萬元以下罰金。


司法院資訊處製作；財團法人民間司法改革基金會備份。
